【裁判字號】    91,親,96
【裁判日期】    920129
【裁判案由】    否認子女
【裁判全文】
臺灣臺中地方法院民事判決  九十一年度親字第九六號
    原      告    林淑卿
    被      告    甲○○
    兼法定代理人  乙○○
右當事人間否認子女事件，本院判決如左：
    主    文
確認被告甲○○（女、民國九十一年八月十三日生）非原告自被告乙○○受胎之婚生
女。
訴訟費用由被告負擔。
    事    實
甲、原告方面：
  一、聲明：如主文所示。
  二、陳述：
  （一）原告與被告乙○○於民國八十六年五月二十八日結婚，嗣因雙方個性不合，
        乃於同年六月間即分居，自此雙方未再共同生活，嗣原告與被告乙○○於九
        十一年一月二十三日協議離婚，並辦理離婚登記，原告並於九十一年八月十
        三日產下一女即被告甲○○，而依民法第一千零六十二條第一項規定，從子
        女出生日回溯第一百八十一日起至第三百零二日止，為受胎期間，是原告之
        受胎，係在與被告乙○○婚姻關係存續中，依法應推定被告甲○○為原告與
        被告乙○○之婚生女。
  （二）惟實際上，原告與被告乙○○分居期間，原告於九十年十二月間，與不詳姓
        名年籍之訴外人發生性關係而懷孕，是原告於九十一年八月十三日所生之女
        非原告與被告乙○○所生，爰依民法第一千零六十三條第二項規定，提起否
        認子女之訴，請求判決如聲明所示。
  三、證據：提出戶籍謄本二份、離婚協議書影本一件、行政院國軍退除役官兵輔導
            委員會台中榮民總醫院血親鑑定報告一件。
乙、被告方面：
  一、聲明：認諾原告之請求。
  二、陳述：被告乙○○與原告確係自八十六年六月間即分居，迄今雙方未再共同生
            活，故被告乙○○與被告甲○○確實無血緣關係。
    理    由
一、本件原告主張其與被告乙○○於八十六年五月二十八日結婚，於九十一年一月二
    十三日離婚，而原告於九十一年八月十三日產下一女即被告甲○○，依法應推定
    為原告與被告乙○○之婚生女，惟原告與被告乙○○自八十六年六月間即行分居
    ，未再共同生活，是該女非原告自被告乙○○受胎所生，爰依民法第一千零六十
    三條第二項規定，求為確認被告甲○○非原告自被告乙○○受胎之婚生女之判決
    。被告則認諾原告之請求，並對於原告主張之事實不爭執。
二、按否認子女事件，與社會公益有關，當事人處分主義應受限制，故民事訴訟法規
    定關於認諾、自認及不爭執事實之效力之規定，在否認子女之訴不適用之，民事
    訴訟法第五百九十六條第一項準用同法第五百七十四條第三項之規定。是本件被
    告就本件訴訟為認諾及訴訟上自認或不爭執事實，本院僅得以此自認或不爭執之
    情形，作為自由心證判斷事實真偽之資料，要不得據此即為否認被告陳柏均與被
    告張燕青之子間之親子關係。
三、查原告主張其與被告乙○○於八十六年五月二十八日結婚，並於九十一年一月二
    十三日離婚，及原告於九十一年八月十三日產下一女即被告甲○○，惟原告與被
    告乙○○自八十六年六月間即行分居，未再共同生活，被告乙○○與被告甲○○
    顯無血緣關係等事實，為兩造所不爭執，並據原告提出戶籍謄本二份、離婚協議
    書影本一件、行政院國軍退除役官兵輔導委員會台中榮民總醫院血親鑑定報告一
    件為證，根據原告所提出之前開血親鑑定報告記載：「可以否認甲○○與乙○○
    之親子關係。」，是衡之以上事證，原告主張被告乙○○並非被告甲○○之父，
    應堪信為真實。
四、按從子女出生日回溯第一百八十一日起至第三百零二日止，為受胎期間；妻之受
    胎，係在婚姻關係存續中者，推定其所生子女為婚生子女。前項推定，如夫妻之
    一方能證明妻非自夫受胎者，得提起否認之訴。但應於知悉子女出生之日起，一
    年內為之，民法第一千零六十二條第一項、第一千零六十三條定有明文。上開民
    法之規定，即屬婚生推定之規定，欲否認婚生推定者，僅得由夫妻之一方依民法
    第一千零六十三條第二項之規定提起否認子女之訴，在夫妻之一方提起否認子女
    之訴得有勝訴之確定判決前，無論何人皆不得為反於婚生推定之主張（最高法院
    七十五年度台上字第二０七一號判例參照）。本件被告甲○○之受胎期間，既在
    原告與被告乙○○婚姻關係存續中，依法自應推定被告甲○○為原告與被告乙○
    ○之婚生女，然被告甲○○並非原告自被告乙○○受胎所生，已如前述，則原告
    於知悉被告甲○○出生之日起一年內即九十一年十一月二十二日，依民法第一千
    零六十三條第二項規定，提起本訴，有起訴狀在卷可憑，核未逾一年之法定期間
    ，依前揭法律規定，為有理由，應予准許。
五、據上論結，本件原告之訴為有理由，依民事訴訟法第七十八條、第八十五條第一
    項前段，判決如主文。
中      華      民      國    九十二    年      一     月    二十九    日
                              臺灣臺中地方法院家事法庭
~B法      官  楊國精
右為正本係照原本作成
如對本判決上訴，須於判決送達後二十日內，向本院提出上訴狀，同時表明上訴理由
。
中      華      民      國    九十二    年      一      月    二十九    日
~B法院書記官  洪明霞


司法院資訊處製作；財團法人民間司法改革基金會備份。
